臺灣彰化地方法院刑事判決
110年度易字第784號
                                      111年度易字第238號
公  訴  人  臺灣彰化地方檢察署檢察官  
被      告  鄒宜宏



上列被告因加重竊盜等案件，經檢察官分別提起公訴（110年度
少連偵字第138號、111年度少連偵字第27號），本院合併判決如
下：
    主    文
乙○○犯如附表一所示之罪，各處如附表一主文欄所示之刑（含主
刑及沒收）。有期徒刑部分應執行有期徒刑拾月，如易科罰金，
以新臺幣壹仟元折算壹日。
    犯罪事實及理由
壹、犯罪事實
一、乙○○與少年陳○文（民國00年00月出生，另由臺灣臺中地方
    法院少年法庭審理）共同為下列行為：
　㈠乙○○於110年10月18日上午2時許，攜帶其所有之客觀上對人
    之生命、身體具危險性，可供兇器使用之金屬材質之如附表
    二編號2至4所示之工具，駕駛車牌號碼000-0000號租賃小客
    車（下稱租賃車），搭載陳○文同行，其等行經臺中市大里
    區美群北路與光明路口，見鄭年宏所有車牌號碼0000-00號
    自小客車（下稱Ａ車）停放在處，認有機可乘，竟萌生不法
    所有意圖，共同基於竊盜之犯意聯絡，推由乙○○持附表二編
    號3所示套筒把手，拔卸Ａ車前後車牌，由陳○文在場把風。
    竊取車牌得手後，將Ａ車車牌懸掛在上開租賃車上使用之，
    以躲避員警查緝。
　㈡110年10月18日上午3時20分許，乙○○攜帶其所有之客觀上對
    人之生命、身體具危險性，可供兇器使用之金屬材質之如附
    表二編號2至4所示之工具，駕駛上開已懸掛Ａ車車牌之租賃
    車，搭載陳○文同行，行經林子翔所管領位在彰化縣○○鄉○○
    路0段000號之虎山夾選物販賣機店，其等意圖不法所有，共
    同基於竊盜之犯意聯絡，推由陳○文先拔掉該處之兌幣機電
    源線插頭截斷電源，並在場把風，再由乙○○持附表二編號2
    所示鐵撬撬開兌幣機外殼，以附表二編號4所示砂輪機鋸斷
    錢箱鎖頭，打開錢箱，取走兌幣機內之現金新臺幣（下同）
    8,900元得手後逃逸（毀損部分未據告訴）。
　㈢110年10月18日上午4時14分許，乙○○攜帶其所有之客觀上對
    人之生命、身體具危險性，可供兇器使用之金屬材質之如附
    表二編號2至4所示之工具，駕駛上開已懸掛Ａ車車牌之租賃
    車，搭載陳○文同行，行經甲○○所管領設在彰化縣○○市○○○街
    00號建物對面之選物販賣機店，其等萌生不法所有意圖，共
    同基於竊盜及毀棄損壞之犯意聯絡，先由陳○文拔掉擺設於
    該處之兌幣機電源線插頭截斷電源後，到店外把風，再由乙
    ○○持附表二編號2、4所示鐵撬、砂輪機，撬開兌幣機鎖頭，
    鋸開兌幣機外殼、錢箱，損壞鎖頭與兌幣機，足以生損害於
    甲○○，隨後乙○○與陳○文共同取出兌幣機錢箱內金錢，共計
    竊取之現金1,700元得手後逃逸。
二、嗣林子翔發現兌幣機遭竊旋報警處理，員警調閱監視器畫面
    後，於110年10月18日上午5時41分許，在彰化縣彰化市中山
    路與曉陽路口查獲乙○○、陳○文及不知情之劉佳曄3人，並扣
    得如附表二所示之物。乙○○於上開犯罪事實欄一㈠犯罪未被
    發覺前，向員警自首該部分犯行，事後並接受裁判。
貳、證據
一、本院110年度易字第784號（即犯罪事實欄一㈠、㈡）：　　
  ㈠被告乙○○於警詢、偵查、本院羈押訊問及審理中之自白（參
    偵Ａ卷第10-14頁、聲羈卷第15-18頁、本院Ａ卷第29-31頁、
    第129-132頁、第183-186頁）
　㈡證人即共犯陳○文於警詢之供述（參偵Ａ卷第15-20頁）、證人
    即告訴人鄭年宏警詢之供述（參偵Ａ卷第33-34頁）、證人即
    告訴人林子翔警詢之供述（參偵Ａ卷第35-40頁）、證人劉佳
    曄警詢之供述（參偵Ａ卷第41-45頁）。
　㈢現場照片、帳目明細畫面、現場監視器畫面擷取照片、車行
    紀錄監視器畫面擷取照片、彰化縣警察局彰化分局搜索扣押
    筆錄、扣押物品目錄表、贓物認領保管單（領回車牌）、扣
    案物品照片、失車-案件基本資料詳細畫面報表、小客車租
    賃契約、車輛詳細資料報表、彰化縣警察局彰化分局110年1
    1月22日彰警分偵字第1100052446號函檢送之職務報告、如
    附表二所示扣案物（暨照片）、陳○文於臺灣臺中地方法院
    少年法庭卷證資料等件在卷可佐（參偵Ａ卷第47-55頁、第57
    -73頁、第83-86頁、第89-93頁、第95-99頁、本院Ａ卷第61-
    63頁、第81-87頁、第193-228頁）。
二、本院111年度易字第238號（即犯罪事實欄一㈢）：
　㈠被告偵查及本院審理中之自白（參偵查卷第35-37頁、本院Ｂ
    卷第39-47頁）
　㈡證人即共犯陳○文於警詢之供述（參警卷第3-6頁）、證人即
    告訴人甲○○警詢之供述（參警卷第7-9頁）。
　㈢現場監視器畫面擷取照片、車行紀錄監視器畫面擷取照片、
    現場照片、失車-案件基本資料詳細畫面報表、車輛詳細資
    料報表、彰化縣警察局員林分局莒光派出所受理各類案件紀
    錄表、受（處）理案件證明單等件在卷可佐（參警卷第11-2
    9頁、第39-45頁）。
參、論罪科刑
一、核被告如犯罪事實欄一所示各次犯行，分別係犯如附表一（
    主文）論罪科刑法條欄所示各罪。被告與陳○文就上開各次
    犯行間，有犯意聯絡及互將對方行為視為自己行為之支配關
    係，均為共同正犯。又犯罪事實欄一㈢，係以破壞兌幣機鎖
    頭、外殼等方式竊取兌幣機內現金，是此部分被告以一行為
    同時觸犯攜帶兇器竊盜罪、毀損他人物品罪，為一行為觸犯
    數罪名之想像競合犯，應依刑法第55條規定，從一重處斷。
    另被告如犯罪事實欄一㈠至㈢所示各罪，各次犯罪時間、行為
    方式、被害人及犯罪所得互有不同，客觀上可按其行為外觀
    ，分別評價。是以被告所為上開各罪間，犯意各別，行為互
    殊，核無實質上一罪或裁判上一罪之關係，為實質上數罪關
    係，應予分論併罰。
二、公訴意旨雖認為，被告為成年人與少年共犯如犯罪事實欄一
    各罪，應依兒童及少年福利與權益保障法第112條第1項前段
    ，加重其刑等語。惟依卷存證據資料並無積極證據足認被告
    對於陳○文之年齡有所認識或預見；再者，自上開現場監視
    器畫面觀之，陳○文身形與被告相差無幾，已接近成年人一
    情，亦有現場監視器畫面擷取照片可佐（參偵Ａ卷第57-65頁
    ），且陳○文自陳：目前沒有就學（參偵Ａ卷第16頁）；被告
    於偵查中亦稱不知道陳○文16歲，沒有說就讀學校等語（參
    偵Ａ卷第141-142頁）。互參上情，尚難認為被告知悉陳○文
    為未滿18歲之少年。故無兒童及少年福利與權益保障法第11
    2條第1項前段之與少年共犯加重其刑之規定之適用，併予敘
    明。
三、又刑法第62條之所謂發覺，係指有偵查犯罪職權之公務員已
    知悉犯罪事實與犯罪之人而言，而所謂知悉，固不以確知其
    為犯罪之人為必要，但必其犯罪事實，確實存在，且為該管
    公務員所確知，始屬相當。如犯罪事實並不存在而懷疑其已
    發生，或雖已發生，而為該管公務員所不知，僅係推測其已
    發生而與事實巧合，均與已發覺之情形有別，最高法院75年
    臺上第1634號判決要旨闡述至明。查犯罪事實欄一㈠部分，
    告訴人鄭年宏於110年10月18日上午6時許，接獲員警通知始
    知車牌遭竊；且司法警察於110年10月18日上午5時41分於彰
    化縣彰化市中山路與曉陽路口查獲被告時，斯時該車牌尚無
    報案失竊紀錄，係被告主動供承該部分竊取車牌之犯罪事實
    ，有彰化縣警察局彰化分局110年11月22日彰警分偵字第110
    0052446號函檢送之職務報告及告訴人鄭年宏警詢筆錄可佐
    （參本院Ａ卷第61-63頁、偵Ａ卷第33-34頁），則員警當時並
    非有何確切根據而對被告竊取Ａ車車牌有合理可疑，更遑論
    業已確知被告上開犯罪事實，至多只為單純主觀上懷疑或推
    測，而與刑法第62條所稱之發覺尚屬有間，此與員警經由其
    他客觀證據（例如監視器畫面等）而合理懷疑其確有竊取車
    牌之情形究屬有別。是以被告就犯罪事實欄一㈠部分，於具
    有偵查犯罪職權之公務員發覺其上開竊盜犯行前，即坦承該
    部分竊取Ａ車車牌之犯罪情節，復於其後本案偵查及審理程
    序到庭接受裁判，業已合於法定自首之要件，就被告上開所
    犯依刑法第62條前段之規定減輕其刑。
四、爰審酌被告自陳：國中畢業之智識程度，未婚，前曾做粗工
    ，月收入約2、3萬餘元、父母健在，年近60歲，另有兄姐等
    家庭生活狀況；其智識能力並無明顯不足之情形，卻不循正
    當方式憑恃己力以供日常所需，而恣意竊取他人財物，且尚
    未與告訴人等人達成和解，亦未賠償告訴人等人損失而徵得
    彼等原諒，兼衡其犯後均坦承犯行、犯罪動機、目的、手段
    、竊取財物之價值及部分財物返還告訴人等一切情狀，核情
    各量處如附表一主文欄所示之刑；並斟酌被告上開所犯各罪
    之刑期總和，其犯罪次數及各次犯行犯罪時間各節，定其應
    執行之刑，及均諭知易科罰金之折算標準。
肆、沒收
一、供犯罪所用之物（犯罪工具）：
    如附表二編號3所示套筒把手為被告所有，供其如犯罪事實
    欄一㈠該次犯行所用之物；如附表二編號2所示鐵撬為被告所
    有，供其如犯罪事實欄一㈡、㈢所用，依刑法第38條第2項前
    段規定宣告沒收。另附表二編號4砂輪機部分，雖係其供犯
    罪事實欄一㈡、㈢所用之物，惟被告稱係向友人借用等語（參
    本院Ａ卷第262頁、第264頁），該物既非被告所有，爰不予
    宣告沒收。
二、犯罪所得：
　㈠犯罪事實欄一㈠所示，被告所竊取之車牌，業經告訴人鄭年宏
    領回，有告訴人鄭年宏警詢筆錄、贓物認領保管單在卷可佐
    （參偵Ａ卷第33-34頁、第91頁），依刑法第38條之1第5項規
    定，均不予宣告沒收或追徵。
　㈡其餘竊得財物（即附表一編號2、3所示現金部分），據被告
    自承竊得之現金均由其保管，扣案之現金為2次所竊得，且
    已花費部分金額（參本院Ａ卷第264頁），而陳○文亦稱並未
    分得款項（參警卷第5頁），是此部分既尚未返還告訴人林
    子翔、甲○○，各應依刑法第38條之1第1項前段、第3項之規
    定在被告各該主文項下諭知沒收、追徵。
據上論斷，應依刑事訴訟法第273條之1第1項、第299條第1項前
段、第310條之2、第454條第1項，判決如主文。
本案經檢察官王元郁分別提起公訴，檢察官陳靚蓉到庭執行職務
。
中　　華　　民　　國　　111 　年　　3 　　月　　30　　日
                    刑事第六庭  法  官  呂美玲
以上正本證明與原本無異。
如不服本判決應於收受判決後20日內向本院提出上訴書狀，並應
敘述具體理由。其未敘述上訴理由者，應於上訴期間屆滿後20日
內向本院補提理由書( 均須按他造當事人之人數附繕本) 「切勿
逕送上級法院」。
告訴人或被害人對於判決如有不服具備理由請求檢察官上訴者，
其上訴期間之計算係以檢察官收受判決正本之日期為準。
中　　華　　民　　國　　111 　年　　3 　　月　　30　　日
                                書記官  鍾宜津
論罪科刑附錄法條：
刑法第321條第1項第3款　　　　　　　　　　　　　
犯前條第1項、第2項之罪而有下列情形之一者，處6月以上5年以
下有期徒刑，得併科50萬元以下罰金：
一、侵入住宅或有人居住之建築物、船艦或隱匿其內而犯之。
二、毀越門窗、牆垣或其他安全設備而犯之。
三、攜帶兇器而犯之。
四、結夥三人以上而犯之。
五、乘火災、水災或其他災害之際而犯之。
六、在車站、港埠、航空站或其他供水、陸、空公眾運輸之舟、
    車、航空機內而犯之。
前項之未遂犯罰之。
中華民國刑法第354條
毀棄、損壞前二條以外之他人之物或致令不堪用，足以生損害於
公眾或他人者，處2年以下有期徒刑、拘役或1萬5千元以下罰金
。

　　　　　　　　　　　　　　　　　　　
　　　　　　　　　　　　　　　　
附表三（主文）　　　　　　　　　　　　　　　　　　　
編號 犯罪事實 竊得財物 （新臺幣）  論罪科刑/沒收法條 主文（主刑/沒收）                 主刑        沒收   1 犯罪事實欄一㈠所示 告訴人鄭年宏 車牌2面 （車牌號碼0000-00號自小客車之車牌2面） （自首） 刑法第28條、第321條第1項第3款共同攜帶兇器竊盜罪。 乙○○共同犯攜帶兇器竊盜罪，處有期徒刑參月，如易科罰金，以新臺幣壹仟元折算壹日。  扣案如附表二編號３所示之物，沒收之。      刑法第38條第2項前段     2 犯罪事實欄一㈡所示 告訴人林子翔 現金8,900元 刑法第28條、第321條第1項第3款共同攜帶兇器竊盜罪。  乙○○共同犯攜帶兇器竊盜罪，處有期徒刑陸月，如易科罰金，以新臺幣壹仟元折算壹日。 扣案如附表二編號２所示之物，沒收之。 扣案附表二編號５所示現金沒收之，未扣案之犯罪所得新臺幣壹仟元捌佰陸拾伍元沒收，於全部或一部不能沒收或不宜執行沒收時，追徵其價額。     刑法第38條第2項前段 、第38條之1第1項前段、第3項。     3 犯罪事實欄一㈢所示 告訴人甲○○ 現金1,700元 刑法第28條、第321條第1項第3款共同攜帶兇器竊盜罪、第354條共同毀損他人物品罪。 乙○○共同犯攜帶兇器竊盜罪，處有期徒刑陸月，如易科罰金，以新臺幣壹仟元折算壹日。 扣案如附表二編號２所示之物，沒收之。     刑法第38條第2項前段 、第38條之1第1項前段、第3項。    

附表二（扣案物）
編號 名稱與數量 備註 1 車牌2面（車牌號碼0000-00號自小客車之車牌）。 已發還（參偵Ａ卷第91頁）。 2 鐵撬1支。  3 套筒把手1支。  4 砂輪機1具。 被告稱向友人借用（參本院Ａ卷第262頁、第264頁） 5 新臺幣8,735元。  
　　　　　　　　　　　　　　　　　　　　　　　　　　　
附表三（卷宗對照表）：
編號 卷宗 代號 1 臺灣彰化地方檢察署110年度少連偵字第138號卷 偵Ａ卷 2 本院110年度聲羈字第184號卷 聲羈卷 3 本院110年度易字第784號卷 本院Ａ卷 4 彰化縣警察局員林分局員警分偵字第1110000768號卷 警卷 5 臺灣彰化地方檢察署111年度少連偵字第27號卷 偵Ｂ卷 6 本院111年度易字第238號卷 本院Ｂ卷